【裁判字號】    99,抗,1192
【裁判日期】    991008
【裁判案由】    沒入保證金
【裁判全文】
臺灣高等法院刑事裁定                  99年度抗字第1192號
抗  告  人  臺灣臺北地方法院檢察署檢察官
被      告
即  具保人 甲○○
上列抗告人因被告沒入保證金案件，不服台灣台北地方法院99年
度聲字第2131號裁定，提起抗告，本院裁定如下：
    主  文
原裁定撤銷。
具保人甲○○所繳保證金新台幣伍仟元沒入。
    理  由
一、聲請意旨係以：具保人即被告甲○○犯偽造有價證券等案件
    ，經依法院指定之保證金額新臺幣（下同）5,000 元出具現
    金保證後，將被告停止羈押，茲因該被告逃匿，依刑事訴訟
    法第118條之規定，應沒入具保人繳納之保證金（98 年刑保
    字第570號），爰依同法第121 條第1項規定聲請沒入具保人
    繳納之保證金等語。
二、原裁定略以：按具保之被告逃匿者，應命具保人繳納指定
    之保證金額並沒入。不繳納者，強制執行。保證金已繳納者
    ，沒入之。前項規定，於檢察官依第93條第3項但書及第228
    條第4項命具保者，準用之，刑事訴訟法第108條定有明文。
    準此，沒入具保人繳納之保證金，應以被告逃匿為要件，且
    被告經依法傳拘未獲，於裁定沒入保證金前，應先行通知具
    保人限期命將被告送案，於無效果時，始得為沒入之裁定（
    司法院民國70年10月28日（70）廳刑一字第1104號函令意旨
    參照）。經查，被告因偽造有價證券等案件，經法院指定
    保證金額5,000 元，由具保人即被告出具現金保證後，將被
    告釋放。而被告所犯行使偽造信用卡罪，經判處有期徒刑 4
    月確定等情，有刑事保證金收據及上開判決書份在卷可按。
    嗣檢察官通知被告即具保人於99年3月26日執行，被告於 99
    年3月24 日至臺灣臺北地方法院檢察署執行科，經訊問後，
    被告請求易科罰金並分期付款，經聲請人諭知被告准予分期
    繳納罰金，一期未繳視為全部到期，得逕行拘提，嗣被告於
    同日繳付5,000元之分期應繳金額後，第2期應於同年5月6日
    起即未到署執行，經函請臺灣臺中地方法院檢察署代為逕行
    拘提，被告亦不到案等情，有臺灣臺北地方法院檢察署99年
    2月26日北檢玲箴99執字第1241號通知書、送達證書、訊問
    筆錄、臺灣臺北地方法院檢察署辦理分期繳納罰金執行案件
    進行表、繳納罰金通知單、99年5月24日北檢玲箴99執1241
    字第38045號函、臺灣臺中地方法院檢察署99年6月17日中檢
    輝執給99執助1105字第091331號函、拘票、報告書等資料均
    存卷可參，足認被告於99年3月24日以後始行逃匿。惟聲請
    人就通知被告應於99年5月6日到署繳納第2期罰金之執行部
    分，並未通知具保人，嗣後亦未見通知具保人攜同被告到署
    ，難認已合法通知具保人，揆諸前開說明，本件聲請人聲請
    沒入具保人所繳納之保證金，尚有未合，應予駁回等語。
三、抗告意旨略以：本件被告即為具保人，而被告既已逃亡，即
    無通知具保人之必要，更無法促其督同被告即自己到案之可
    能，原審認需再通知具保人，恐有誤會，請撤銷原裁定等語
    。
四、經查：司法院(70)廳刑一字第1104號函原文為：法律問題：
    因具保停止羈押之被告，經依法傳拘未獲，未通知具保人追
    保，可否逕行裁定命具保人繳納指定之保證金予以沒入？討
    論意見：甲說：被告經具保停止羈押後，具保人應負被告隨
    傳隨到之責，如被告經依法傳拘未獲，自可逕行沒入其保證
    金。乙說：既未通知具保人追保，則具保人本可設法將被告
    交案，誤認為被告逃匿，自不得沒入具保人之保證金。研討
    結果：呈送司法院核示。司法院第二聽研究意見：查因具保
    停止羈押之被告，經依法傳拘未獲，固得裁定沒入保證金，
    但若於為裁定沒入前，先行通知具保人限期命將被告送案，
    於無效果時，再為沒入之裁定，一方面可明瞭被告是否果真
    逃匿，一方面可使具保人對於沒入之裁定更加信服，乙說結
    果，尚無不合。是先行通知，尚非法律明文，揆其目的，係
    為明了被告是否真逃亡，及令具保人信服裁判。而本件被告
    即係具保人，既已逃匿，自無藉由通知具保人，而明瞭被告
    是否真逃匿。與上開函示狀況不同，自難援引。原審遽引上
    開函示而駁回聲請，尚有誤會，抗告意旨，指摘及此，為有
    理由，應由本院撤銷改判。聲請意旨以被告甲○○犯偽造有
    價證券等案件，經具保人依法院指定繳納保證金額五千元，
    將被告停止羈押，茲因該被告逃匿，聲請依刑事訴訟法第11
    8條規定，應沒入保證金乙節，經核無不合，爰依同法第121
    條第1 項規定，諭知具保人甲○○所繳保證金新台幣伍仟元
    沒入。
五、據上論斷，依刑事訴訟法第413條，第118條第1項，第121條
    第1項，裁定如主文。
中    華    民    國    99    年    10    月    8     日
                  刑事第十八庭審判長法  官  吳鴻章
                                    法  官  汪梅芬
                                    法  官  周政達
以上正本證明與原本無異。
不得抗告。
                                    書記官  廖純瑜
中    華    民    國    99    年    10    月    8     日

司法院資訊處製作；財團法人民間司法改革基金會備份。
